臺灣高等法院臺中分院民事裁定
111年度抗字第323號
抗  告  人  徐志宏  
相  對  人  余松泉  

上列抗告人因與相對人間聲明異議事件，對於中華民國111年6月
29日臺灣臺中地方法院111年度事聲字第38號所為裁定提起抗告
，本院裁定如下：
    主  文
抗告駁回。
抗告訴訟費用由抗告人負擔。
    理  由
一、抗告意旨略以：伊對相對人聲請支付命令，經原法院司法事
    務官於民國111年3月21日以111年度司促字第5527號裁定駁
    回（下稱系爭駁回聲請裁定）；伊不服，提出異議，經原法
    院司法事務官於111年4月29日裁定駁回（下稱系爭4月29日
    裁定）；伊不服，聲明異議，經原法院裁定駁回（下稱原裁
    定）。惟系爭駁回聲請裁定固於111年3月25日改投至伊申請
    之臺中○○○○○○0000○○○○○○○○○○○○），然斯日僅為郵務人員接
    收該郵件之日期，於斯日該郵件送達人尚未將系爭駁回聲請
    裁定送達予伊，伊係於111年3月31日始蓋章收訖系爭駁回聲
    請裁定。是以，系爭駁回聲請裁定係於111年3月31日始送達
    予伊，10日之異議期間係於111年4月10日始屆滿，伊於111
    年4月8日具狀提出異議，並未逾期，乃原裁定竟以伊對系爭
    駁回聲請裁定之異議逾期為由，駁回伊之聲明異議，顯有違
    誤。爰請求廢棄原裁定等語。
二、按支付命令之聲請，應表明請求之標的及其數量、請求之原
    因事實；債權人之請求，應釋明之，民事訴訟法第511條第1
    項第2款、第3款、第2項定有明文。而支付命令之聲請，不
    合於民事訴訟法第508條至第511條之規定，或依聲請之意旨
    認債權人之請求為無理由者，法院應以裁定駁回之；就請求
    之一部不得發支付命令者，應僅就該部分之聲請駁回之。前
    項裁定，不得聲明不服，為同法第513條所明定。其立法理
    由並說明：「對於駁斥支付命令聲請之裁判不得聲明不服，
    蓋債權人不妨因此裁判更為支付命令之聲請或提起訴訟」。
    又按當事人對於司法事務官處理事件所為之終局處分，得於
    處分送達後10日之不變期間內，以書狀向司法事務官提出異
    議。司法事務官認前項異議有理由時，應另為適當之處分；
    認異議為無理由者，應送請法院裁定之。法院認第一項之異
    議為有理由時，應為適當之裁定；認異議為無理由者，應以
    裁定駁回之，民事訴訟法第240條之4第1項本文、第2項、第
    3項亦有明文。其立法理由並謂：「至對於法院所為之裁定
    是否得提起抗告，則仍應依各該事件之相關規定」。準此，
    當事人對於司法事務官駁回支付命令聲請之裁定，固得依民
    事訴訟法第240條之4第1項規定提出異議，由該司法事務官
    所屬一審法院獨任法官審理該異議事件，惟對於該第一審所
    為之裁定，因民事訴訟法第513條第2項規定不得聲明不服，
    自不得抗告至二審法院（司法院98年3月16日秘台廳二字第0
    980006307號函參照）。
三、查抗告人聲請對相對人核發支付命令，原法院司法事務官以
    抗告人未釋明其請求，又未遵期補正，而以系爭駁回聲請裁
    定駁回其聲請。抗告人提出異議，經原法院司法事務官以抗
    告人異議逾期而不合法為由，以系爭4月29日裁定駁回。抗
    告人聲明異議，仍經原法院以原裁定駁回其異議。揆諸上開
    規定及說明，原法院所為之原裁定，依法不得聲明不服，抗
    告人不得對之提起抗告。從而，抗告人提起本件抗告，與法
    不合，應予駁回。至原裁定正本之教示欄固誤載「如對本裁
    定抗告，應於裁定送達後10日內向本院提出抗告狀，並繳納
    抗告費新臺幣1,000元」等語，然得否抗告乃基於法律之規
    定，尚不因有該誤載而使原裁定更易為得抗告之裁定（最高
    法院32年抗字第255號、92年度台抗字第96號裁定意旨參照
    ），附此說明。
四、另按當事人、代理人或代收人既指定○○○○○○為送達處所，自
    應以文書達到當事人、代理人或代收人之支配範圍，置於其
    隨時可了解其內容之客觀狀態時為送達之時，亦即以文書到
    達該○○○○○○時為送達之時。至於郵局人員能否準時通知收信
    人，及準時將通知單、通知小牌放於正確之信箱所可能發生
    之風險，本為當事人於指定○○○○○○為其送達處所時所能認知
    ，當事人既明知該風險存在，仍選擇以○○○○○○為其送達處所
    ，而不指定其他送達處所以避其風險，足認其就該風險已有
    評估並願承擔，故文書送達之時間自不因受送達人何時至○○
    ○○○○○○○實際取出，郵局人員有無準時通知收信人，及準時
    將通知單、通知小牌放於正確之信箱而受影響（最高法院96
    年度台抗字第274號、109年度台抗字第103號裁定意旨參照
    ）。查系爭駁回聲請裁定於111年3月25日改投至抗告人申請
    之系爭郵政信箱時（見支付命令卷第25頁、原法院卷第33至
    37頁），揆諸上開說明，該裁定即已置於抗告人實力支配範
    圍，而發生合法送達之效力，自不因抗告人遲至111年3月31
    日始向郵局領取而有不同。是10日之異議期間自該送達之翌
    日起算，原應計至111年4月4日屆滿，然是日適逢清明連假
    ，依民法第122條規定，應以該連假之次日即111年4月6日代
    之，是抗告人至遲應於111年4月6日以前提出異議，乃抗告
    人於111年4月8日始提出異議，確實已逾異議期間，原裁定
    就此之認定，亦無違誤，併予敘明。
五、據上論結，本件抗告為不合法，爰裁定如主文。　　
中　　華　　民　　國　　111 　年　　8 　　月　　26　　日
　　　　　　　民事第五庭　　審判長法　官　游文科
　　　　　　　　　　　　　　　　　法　官　李慧瑜
　　　　　　　　　　　　　　　　　法　官　吳崇道
正本係照原本作成。
不得再抗告。
　　　　　　　　　　　　　　　　　書記官　洪郁淇
　　　　　　　　　　　　　　　　　
中　　華　　民　　國　　111 　年　　8 　　月　　26　　日